臺灣桃園地方法院民事簡易判決
110年度桃簡字第1581號
原      告  吳旻峰


被      告  仟峻企業有限公司

法定代理人  徐常益

被      告  黃雅

上列當事人間請求給付票款事件，本院於民國111 年3 月11日言
詞辯論終結，判決如下：
    主    文
被告應連帶給付原告新臺幣伍萬元，及自民國一百一十年九月十
五日起至清償日，按週年利率百分之五計算之利息。
原告其餘之訴駁回。
訴訟費用由被告連帶負擔十分之一，餘由原告負擔。
本判決原告勝訴部分得假執行。
    事實及理由
一、原告主張：被告前向原告借款，金額共計新臺幣（下同）41
    萬5,000元，並提出由被告仟峻企業有限公司（下稱仟峻公
    司）所簽發、被告黃雅背書之支票2 紙（如附表所示，下
    稱系爭支票），以作為借款之清償。詎原告於如附表所示之
    提示日為付款之提示，因帳戶存款不足而遭退票致未獲兌現
    。為此，爰依票據之法律關係，請求被告給付票款等語。並
    聲明：被告應連帶給付原告42萬元，及自支付命令送達翌日
    起至清償日止，按週年利率5%計算之利息。
二、被告則以：
　　原告叫我開一張37萬及一張5 萬元支票，先借我5 萬元，要
    我兩天後還他，還他5 萬元之後，他才會給我30萬元的額度
    ，我覺得我被騙等語，資為抗辯。並聲明：請求駁回原告之
    訴。
三、得心證之理由：
　㈠按「原告（票據債務人）依票據法第13條前段規定之反面解
    釋，對被告（票據執票人）主張兩造間存有直接抗辯之事由
    ，而提起確認票據債權不存在之訴者，因票據係文義證券及
    無因證券，屬不要因行為，票據行為一經成立後，即與其基
    礎之原因關係各自獨立，而完全不沾染原因關係之色彩，亦
    即票據原因應自票據行為中抽離，而不影響票據之效力（或
    稱無色性或抽象性）。此項票據之無因性，為促進票據之流
    通，應絕對予以維護，初不問其是否為票據直接前、後手間
    而有不同。故執票人於上開訴訟中，祇須就該票據作成之真
    實負證明之責，關於票據給付之原因，並不負證明之責任（
    參看本院48年台上字第101 號、49年台上字第334 號、50年
    台上字第1659號及64年台上字第1540號判例意旨）。於此情
    形，票據債務人仍應就其抗辯之原因事由，先負舉證責任，
    俾貫徹票據無因性之本質，以維票據之流通性。執票人在該
    確認票據債權不存在之訴訟類型，僅須依民事訴訟法第195
    條及第266 條第3 項之規定，負真實完全及具體化之陳述義
    務，尚不因此而生舉證責任倒置或舉證責任轉換之效果。」
    （最高法院103 年度台簡上字第19號裁判要旨參照）。又「
    按票據債務發生後，票據債務人依票據法第13條前段規定之
    反面解釋，對票據執票人主張兩造間有直接抗辯之事由，而
    提起確認票據債權不存在之訴時，因票據係文義證券及無因
    證券，票據行為一經成立發生票據債務，與其基礎之原因關
    係各自獨立，是應由票據債務人就其抗辯之原因事實先負舉
    證責任，迨票據原因關係確定後，有關該原因關係之存否及
    內容之爭執，則依一般舉證責任分配法則處理。」（最高法
    院106年度台簡上字第55號民事判決要旨參照）。
　㈡次按當事人主張有利於己之事實者，就其事實有舉證之責任
    ，民事訴訟法第277 條前段定有明文。又「稱消費借貸者，
    於當事人間必本於借貸之意思合致，而有移轉金錢或其他代
    替物之所有權於他方之行為，始得當之。是以消費借貸，因
    交付金錢之原因多端，除有金錢之交付外，尚須本於借貸之
    意思而為交付，方克成立。倘當事人主張與他方有消費借貸
    關係存在者，自應就該借貸意思互相表示合致及借款業已交
    付之事實，均負舉證之責任，其僅證明有金錢之交付，未能
    證明借貸意思表示合致者，仍不能認為有該借貸關係存在」
    （最高法院98年度台上字第1045號判決意旨參照）。
  ㈢經查，本件被告係因向原告借款，遂交付系爭支票予原告，
    以為債務之擔保，為兩造所不爭執，職是，系爭支票之票據
    原因關係為兩造間之消費借貸法律關係，應可認定。今原告
    主張被告之借款金額為415,000 元，惟逾5萬元部分，為被
    告所否認，是依前開所述，自應由原告就逾5萬元部分之金
    額交付之事實負舉證責任。惟原告於本院審理時僅泛稱：係
    於110年6月左右，在公司以現金交付黃雅等語，然未提出
    證據以證明之，自難以此認定兩造間就逾5萬元部分之消費
    借貸關係存在，此外，原告未能提出其他證據以實其說，其
    舉證尚有未盡。準此，原告主張兩造間有借貸關係，然就逾
    5萬元部分無法證明，故原告僅得本於系爭支票在5萬元範圍
    內行使票據權利。
　㈣末按「在票據上簽名者，依票上所載文義負責。二人以上共
    同簽名時，應連帶負責」，「發票人應照匯票文義擔保承兌
    及付款」，「匯票到期不獲付款時，執票人於行使或保全匯
    票上權利之行為後，對於背書人、發票人及匯票上其他債務
    人得行使追索權」，「執票人向匯票債務人行使追索權時，
    得要求左列金額：⒉自到期日起如無約定利率者，依年利六
    釐計算之利息」，「利息自發票日起算。但有特約者，不在
    此限」，「本票發票人所負責任，與匯票承兌人同」，「第
    二章第一節第二十八條，關於發票人之規定；第九節關於追
    索權之規定，除第87條第1 項、第88條及第101 條外；……均
    於本票準用之」，票據法第5 條、第29條第1 項前段、第85
    條第1 項、第97條第1 項第2 款、第28條第3 項、第121 條
    、第124 條分別定有明文。本件被告分別為系爭支票之發票
    人及背書人，系爭支票所擔保之被告對於原告之5萬元借款
    債務，未獲清償，則原告依上開規定，本得請求被告連帶給
    付5萬元及自到期日起，按週年利率6%計算之利息，今原告
    於本件僅請求被告給付自支付命令送達（見支付命令卷第30
    、31頁)之翌日即110年9月15日起，按週年利率5%計算之利
    息，自應准許。
四、綜上所述，原告依票據之法律關係，請求被告連帶給付如主
    文第一項所示，為有理由，應予准許，逾此範圍，即屬無據
    ，應予駁回。
五、本件係就民事訴訟法第427 條第2 項第6 款適用簡易程序所
    為被告敗訴之判決，爰依同法第389 條第1 項第3 款之規定
    ，依職權宣告假執行。 
六、本件事證已臻明確，兩造其餘之攻擊防禦方法及所提證據，
    於本件判決結果不生影響，爰不一一論列，併此敘明。
七、訴訟費用負擔之依據：民事訴訟法第79條、第85條第2項。
　
中    華    民    國   111    年    3     月    25    日
                  桃園簡易庭  法  官  汪智陽
以上正本係照原本作成。
如不服本判決，應於送達後20日內，向本院提出上訴狀並表明上
訴理由，如於本判決宣示後送達前提起上訴者，應於判決送達後
20日內補提上訴理由書（須附繕本）。
如委任律師提起上訴者，應一併繳納上訴審裁判費。
中    華    民    國   111    年    3     月    25    日
                              書記官  陳家蓁
附表：
編號 支票號碼  付款人 票面金 （新臺幣）    發票日 　（民國） 提示日 (民國） 一 AI0000000 台灣中小企業銀行林口分行 37萬元 110年7月5 日 同左 二 AI0000000 同上 5萬元 110年7月12日 同左